臺灣臺北地方法院民事判決
　　　　　　　　　　　　　　　　  110年度北簡字第20208號
原      告  台北富邦商業銀行股份有限公司

法定代理人  程耀輝  


訴訟代理人  黃怡萍  
被      告  逄美林  

            逄秋蓮  

            逄型玉  
上  列一人
訴訟代理人  宋晃逸  
被      告  逄蓮花  
            逄型祥  
上列當事人間代位分割遺產事件，於中華民國111年1月20日言詞
辯論終結，本院判決如下：
    主    文
被告公同共有如附表一所示之不動產，應按如附表二所示之應繼
分比例分割登記為分別共有。
訴訟費用新臺幣壹仟玖佰玖拾元，其中新臺幣參佰參拾元由被告
逄美林負擔、其中新臺幣參佰參拾元由被告逄秋蓮負擔、其中新
臺幣參佰參拾元由被告逄型玉負擔、其中新臺幣參佰參拾元由被
告逄蓮花負擔、其中新臺幣參佰參拾元由被告逄型祥負擔，餘由
原告負擔。
    事實及理由
壹、程序方面： 
一、被告逄美林、被告逄秋蓮、被告逄型玉、被告逄型祥等經合
    法通知，無正當理由不到場，爰依原告之聲請，准由其一造
    辯論而為判決。
貳、實體部分：
一、原告主張：本件被代位人即被告逄型祥尚積欠原告款項本金
    新台幣（下同）18萬5849元及其利息未償，而被告逄型祥與
    其他被告等人共同繼承如附表一所示之不動產。又附表一所
    示之不動產並無不能分割之形，被代位人既未清償前述債權
    ，又怠於行使辦理分割繼承登記之權利，至今未與其他被告
    等人達成辦理分割繼承登記之協議，致原告無法進行拍賣程
    序換價受償，原告為保全債權，爰依民法第1164條、第242
    條及第824條之規定，代位債務人即被代位人被告逄型祥提
    起本件訴訟等語，聲明：被告公同共有如附表一所示之不動
    產，應按如附表二所示之應繼分比例分割登記為分別共有。
二、被告部分：
　㈠被告逄蓮花在庭陳述對於分割無意見，但是希望訴訟費用由
    原告負擔，我們也是受害者，聯繫不到被代位人即被告逄型
    祥等語。
  ㈡被告逄美林、被告逄秋蓮、被告逄型玉、被告逄型祥等對於
    上開事實，經於相當時期受合法之通知，而未於言詞辯論期
    日到場爭執或提出書狀答辯。
三、得心證之理由：　　
　㈠原告主張之前述事實，業經提出臺灣臺北地方法院100年司執
    第84105號債權憑證、附表一不動產之土地、建物登記謄本
    等件為證，而被告逄蓮花在庭陳述對於分割無意見，且被告
    逄美林、被告逄秋蓮、被告逄型玉、被告逄型祥等對於上開
    事實，經於相當時期受合法之通知，而未於言詞辯論期日到
    場爭執或提出書狀答辯，堪認原告主張為真實。
　㈡按債務人怠於行使權利時，債權人因保全債權，得以自己之
    名義行使其權利；又繼承人有數人時，在分割遺產前，各繼
    承人對於遺產全部為公同共有；繼承人得隨時請求分割遺產
    ，民法第242條前段、第1151條、第1164條前段分別定有明
    文。是繼承人欲終止其間之公同共有關係，惟有以分割遺產
    之方式為之，而所謂「得隨時請求分割」，依民法第829條
    及第830條第1項規定觀之，自應解為包含請求終止公同共有
    關係在內，俾繼承人之公同共有關係歸於消滅而成為分別共
    有，始不致與同法第829條所定之旨趣相左，庶不失繼承人
    得隨時請求分割遺產之立法本旨。又按繼承人自繼承開始時
    ，除本法另有規定外，承受被繼承人財產上之一切權利、義
    務，民法第1148條第1項前段亦有明定，故繼承人於繼承開
    始後，其對遺產之權利，性質上即為具有財產價值之權利，
    遺產分割請求權，係在繼承之事實發生後，基於繼承權而發
    生，因繼承取得之財產，可供清償債務人之債務，且非專屬
    債務人本身之權利，應得由債權人依民法第242條規定代位
    行使之。而民法第242條代位權係債權人代行債務人之權利
    ，代行者與被代行者之間，必須有債權債務關係之存在，否
    則即無行使代位權之可言，並以債權人如不代位行使債務人
    之權利，其債權即有不能受完全滿足清償之虞而有保全債權
    之必要始得為之。倘債之標的與債務人之資力有關，如金錢
    之債，其債務人應就債務之履行負無限責任時，代位權之行
    使自以債務人陷於無資力或資力不足為要件。若債務人未陷
    於無資力或資力不足者，即無行使代位權以保全債權之必要
    。且債權人之權利，非於債務人負遲延責任時，不得行使，
    此觀民法第242條、第243條規定自明。經查：原告起訴併列
    之被告逄型祥即被代位人（下稱被代位人）因債務尚積欠原
    告上開款項未清償，業經原告前向本院起訴請求並聲請強制
    執行，惟未足額受償，足認被代位人之責任財產，實不足以
    擔保其所應承擔之債務，已屬無資力。而被代位人與其餘被
    告公同共有如附表一所示之不動產，並無不能分割之情事，
    亦無不分割之約定，被代位人依法得隨時訴請分割遺產，然
    其怠於行使遺產分割請求權，致原告無法就被代位人分得如
    附表所示不動產部分取償，故原告應有保全債權之必要。故
    原告依民法第242條規定代位被代位人行使對於附表一所示
    不動產之分割請求權，洵屬有據。認由被代位人被告逄型祥
    與其餘被告按附表二所示之比例，分割為分別共有，分割後
    就其等所分得之應有部分，均得自單獨處分、設定負擔，應
    為適當。
四、綜上所述，原告提起本訴，請求被告公同共有如附表一所示
    之不動產，應按如附表二所示之應繼分比例分割登記為分別
    共有，為有理由，應予准許。　
五、因共有物分割、經界或其他性質上類似之事件涉訟，由敗訴
    當事人負擔訴訟費用顯失公平者，法院得酌量情形，命勝訴
    之當事人負擔其一部，民事訴訟法第80條之1定有明文。而
    遺產分割之訴，性質上屬「非訟事件之訴訟化」，即應由全
    體繼承人（或繼承人之代位人）參與訴訟，兩造僅有形式上
    意義，實質上無何造勝、敗訴之問題，依前開說明，本件訴
    訟費用應由兩造依其應繼分或被代位人之應繼分比例分擔之
    ，始為公允，爰諭知如主文第3項所示。
六、本件事證已臻明確，其餘攻擊防禦方法及所提證據，於判決
    結果不生影響，爰不一一論列，併此敘明。
七、據上論結，本件原告之訴，為有理由，依民事訴訟法第80條
    之1，判決如主文。 
中　　華　　民　　國　　111 　年　　2 　　月　　10　　日
                      臺北簡易庭  法  官  趙子榮
以上正本證明與原本無異。
如不服本判決，須以違背法令為理由，於判決送達後20日內向本
庭提出上訴狀（應按他造當事人之人數附繕本）；如委任律師提
起上訴者，應一併繳納上訴審裁判費。
中　　華　　民　　國　　111 　年　　2 　　月　　10　　日
                                  書記官  陳怡安
計   算   書：
項        目             金   額（新臺幣）    備    註
第一審裁判費             1990元
合        計             1990元 

附表一：
編 號   財產  種類       項               目       權利範圍  1  土地 臺北市○○區○○段○○段000地號 公同共有10000之14  2  建物 臺北市○○區○○段○○段0000○號 公同共有100000分之1865 

附表二：
編號  被  告    應繼分比例  1 逄美林      5分之1  2 逄秋蓮      5分之1  3 逄型玉      5分之1  4 逄蓮花      5分之1  5 逄型祥      5分之1